臺灣臺南地方法院民事裁定
110年度執事聲更一字第1號 
異  議  人  陳水泉  
代  理  人  葉陳阿桃
相  對  人  楊文輔兼吳妲之繼承人即楊献章之繼承人


            楊文萱兼吳妲之繼承人即楊献章之繼承人


            陳楊棉兼吳妲之繼承人即楊献章之繼承人

上列異議人與相對人間拍賣抵押物強制執行事件，異議人對於本
院民事執行處司法事務官於民國110年3月15日所為109年度司執
字第1115號裁定聲明異議，前經本院以110年度執事聲字第25號
裁定駁回，異議人不服提起抗告，復經臺灣高等法院臺南分院以
110年度抗字第121號裁定廢棄，本院裁定如下：
    主  文
原裁定廢棄。
發回原司法事務官更為適當之處分。
    理  由
一、按當事人對於司法事務官處理事件所為之終局處分，得於處
    分送達後10日之不變期間內，以書狀向司法事務官提出異議
    ；司法事務官認前項異議有理由時，應另為適當之處分；認
    異議為無理由者，應送請法院裁定之。法院認第1項之異議
    為有理由時，應為適當之裁定；認異議為無理由者，應以裁
    定駁回之，民事訴訟法第240條之4第1項前段、第2項、第3
    項分別定有明文。又強制執行程序，除本法有規定外，準用
    民事訴訟法之規定，此觀強制執行法第30條之1即明。本院
    民事執行處司法事務官於民國110年3月15日以109年度司執
    字第1115號裁定（下稱原裁定），駁回異議人強制執行之聲
    請，異議人於同年月24日具狀提出異議，再經本院於同年4
    月30日以110年度執事聲字第25號裁定駁回異議，異議人仍
    有不服，提起抗告，經臺灣高等法院臺南分院110年度抗字
    第121號裁定廢棄上開裁定，發回本院，合先敘明。
二、本件異議意旨略以：本院民事執行處通知異議人代債務人辦
    理繼承登記，異議人需先代債務人申報遺產稅，取得繳清證
    明或取得免稅證明書後始得辦理繼承登記，本件因國稅局須
    先查明繼承人有無拋棄繼承情事，異議人需另向家事法院函
    詢，而上開公文往返拖延時間，異議人又因施行頸椎手術進
    出醫院，由代理人陪同照顧，二人身心俱疲加諸年老健忘，
    始漏向執行法院回報，現遺產稅申報中，遺產稅單尚未蒙核
    定，如蒙核定則得以辦繼承登記，請准繼續辦理，以免浪費
    程序，前功盡棄，為此聲明異議等語。
三、按債權人於執行程序中應為一定必要之行為，無正當理由而
    不為，經執行法院再定期限命為該行為，無正當理由逾期仍
    不為致不能進行時，執行法院得以裁定駁回其強制執行之聲
    請，並於裁定確定後，撤銷已為之執行處分，觀諸強制執行
    法第28條之1第1款定有明文。又上開規定既以「致不能進行
    」為其要件，自應解為該債權人不為一定必要之行為，以該
    強制執行事件因此不能進行者為限，始得駁回債權人強制執
    行之聲請。
四、經查，本院民事執行處辦理109年司執字第1115號強制執行
    事件(下稱系爭執行事件)雖於110年1月19日通知異議人代辦
    楊献章死亡後未辦理繼承登記之部分，同年3月5日再命異議
    人於文到5日內補正代辦不動產繼承登記資料等情，有本院
    調取系爭執行事件卷宗查閱屬實。惟查異議人就本院民事執
    行處前揭命異議人代辦楊献章死亡後未辦理繼承登記之部分
    ，並非全然未進行，其已於同年2月間聲請本院查明楊献章
    之繼承人有無拋棄繼承之情形，另向財政部南區國稅局申報
    楊献章之遺產稅等情，有本院110年2月19日南院武家壬85年
    度繼字第501號函、110年2月18日南院武家字第1100005766
    號函、財政部南區國稅局110年2月5日南區國稅安南營所字
    第1100480446號函、異議人補正函附卷可參（本院110年度
    執事聲字第25號卷宗第15-21頁），難認異議人未依本院民
    事執行處之命令為一定必要之行為，本院民事執行處以異議
    人未即時回報，逕為駁回附表所示土地之強制執行，尚有未
    洽，揆諸前揭說明，異議人認原裁定駁回其強制執行之聲請
    不合法，為有理由，自應由本院將原裁定撤銷，由本院司法
    事務官另為適當之處分。
五、據上論結，本件異議為有理由，依強制執行法第30條之1、
    民事訴訟法第240條之4第3項前段，裁定如主文。
中    華    民    國   110    年    9     月    3    日
                  民事第三庭  法  官  施介元
以上正本係照原本作成。
如對本裁定抗告須於裁定送達後10日內向本院提出抗告狀，並繳
納抗告費新臺幣1,000元。
中    華    民    國   110    年    9     月    3    日
                              書記官  曾怡嘉
附表：
標別: 乙
109年司執字001115號 財產所有人：陳楊棉、楊文萱、楊文輔         編號 土　　　　地　　　　坐　　　　落     面　積 權　利 範　圍 最低拍賣價格 (新臺幣元)  縣　市 鄉鎮市區 段 小段 地號 平方公尺   1 臺南市 安南區 怡安  120 171 公同共有15分之1 364,000元  備考 陳楊棉、楊文萱、楊文輔公同共有，住宅區。       
陳楊棉、楊文萱、楊文輔均兼吳妲之繼承人即楊献章之繼承人